ACORDAO-COMPLETO-2423545

ACÓRDÃO 8690/2020 ATA 28/2020 - SEGUNDA CÂMARA

VISTOS, relatados e discutidos estes autos referentes à Tomada de Contas Especial instaurada pelo Conselho Nacional de Desenvolvimento Científico e Tecnológico contra o Sr. Josenilson Guilherme de Araújo, servidor do CNPq, em face da não comprovação da boa e regular aplicação dos recursos federais percebidos, ante a omissão no dever de prestar contas do Termo de Compromisso Processo 001948/2019-89, que tinha por objeto o afastamento do responsável das suas atividades laborais para realização de curso de doutorado, com recebimento de remuneração.
ACORDAM os Ministros do Tribunal de Contas da União, reunidos em sessão da 2ª Câmara, ante as razões expostas pelo Relator, em:
9.1. com fundamento nos arts. 1º, inciso I, 16, inciso III, alíneas b e c, 19, caput, e 23, inciso III, da Lei 8.443/1992, julgar irregulares as contas do Sr. Josenilson Guilherme de Araújo, condenando-o ao pagamento das quantias abaixo especificadas, atualizadas monetariamente e acrescidas dos juros de mora, calculados a partir das correspondentes datas até a efetiva quitação, fixando-lhe o prazo de 15 (quinze) dias, a contar do recebimento da notificação, para que comprove, perante o Tribunal (art. 214, inciso III, alínea a, do Regimento Interno/TCU) , o recolhimento da dívida ao Conselho Nacional de Desenvolvimento Científico e Tecnológico, na forma da legislação em vigor:
	Data de ocorrência
	Valor histórico (R$) 

	31/8/2011
	12.614,94

	30/9/2011
	12.614,94

	29/10/2010
	13.207,94

	30/11/2010
	24.998,88

	31/12/2010
	12.687,94

	31/1/2011
	22.676,89

	28/2/2011
	12.541,94

	31/3/2011
	12.541,94

	29/4/2011
	13.157,11

	31/5/2011
	12.687,94

	30/6/2011
	12.687,94

	29/7/2011
	12.687,94

9.2. aplicar ao Sr. Josenilson Guilherme de Araújo a multa prevista no art. 57 da Lei 8.443/1992, no valor de R$ 30.000,00 (trinta mil reais) , fixando-lhe o prazo de 15 (quinze) dias, a contar da notificação, para que comprove, perante o Tribunal (art. 214, inciso III, alínea a, do Regimento Interno/TCU) , o recolhimento da dívida ao Tesouro Nacional, atualizada monetariamente desde a data deste Acórdão até a data do efetivo recolhimento, se for paga após o vencimento, na forma da legislação em vigor;
9.3. autorizar, caso requerido, nos termos do art. 26 da Lei 8.443/1992, o parcelamento das dívidas a que se referem os subitens 9.1 e 9.2 acima, em até 36 (trinta e seis) parcelas mensais e sucessivas, sobre as quais incidirão os correspondentes acréscimos legais (débito: atualização monetária e juros de mora; multa: atualização monetária) , cientificando o responsável de que a falta de pagamento de qualquer parcela importará no vencimento antecipado do saldo devedor, sem prejuízo das demais medidas legais;
9.4. autorizar, desde logo, a cobrança judicial das dívidas a que se refere este Acórdão, caso não atendida a notificação, nos termos do art. 28, inciso II, da Lei 8.443/1992;
9.5. remeter cópia deste Acórdão à Procuradoria da República no Distrito Federal, com fundamento no art. 16, § 3º, da Lei 8.443/1992 c/c o § 7º do art. 209 do Regimento Interno do TCU, e ao CNPq para ciência.

Tomada de Contas Especial instaurada em face da omissão no dever de prestar contas dos recursos federais recebidos por força do termo de compromisso firmado entre o responsável e o Conselho Nacional de Desenvolvimento Científico e Tecnológico  CNPq, com objetivo de afastamento para realização de curso de doutorado.

Segunda Câmara

Conselho Nacional de Desenvolvimento Científico e Tecnológico - CNPq.

3. Responsável: Josenilson Guilherme de Araújo (XXX.410.501-XX).

13.1. Ministros presentes: Ana Arraes (Presidente), Augusto Nardes, Aroldo Cedraz e Raimundo Carreiro.
13.2. Ministros-Substitutos presentes: Marcos Bemquerer Costa (Relator) e André Luís de Carvalho.

MARCOS BEMQUERER

Trata o processo da Tomada de Contas Especial instaurada pelo Conselho Nacional de Desenvolvimento Científico e Tecnológico - CNPq contra o Sr. Josenilson Guilherme de Araújo, servidor do CNPq, em face da não comprovação da boa e regular aplicação dos recursos federais percebidos, ante a omissão no dever de prestar contas do Termo de Compromisso Processo 001948/2019-89, que tinha por objeto o afastamento do responsável das suas atividades laborais para realização de curso de doutorado.
2.	O referido termo teve vigência de 4/10/2010 a 3/10/2011 e o prazo para apresentação da prestação de contas findou em 1º/11/2018. Os repasses remuneratórios recebidos pelo servidor totalizaram R$ 175.106,34, conforme especificado à peça 11.
3.	A Secretaria Federal de Controle Interno certificou a irregularidade das contas (peça 28) e a autoridade ministerial atestou haver tomado conhecimento dessa conclusão (peça 30) .
4.	No Tribunal, a Secretaria de Controle Externo de Tomada de Contas Especial - Secex/TCE elaborou resumo do iter processual e empreendeu exame técnico da matéria por meio da instrução inserta à peça 41, que reproduzo em parte e com ajustes de forma:
"10. Na instrução inicial (peça 33) , analisando-se os documentos nos autos, concluiu-se pela necessidade de realização de citação (...) para a irregularidade abaixo: 
10.1. Irregularidade: não comprovação da boa e regular aplicação dos recursos federais repassados à conta do Termo de Compromisso firmado com o CNPq, cujo objeto era a realização de doutorado, em face da omissão no dever de prestar contas dos valores recebidos, cujo prazo encerrou-se em 1º/11/2018.
10.1.1. Evidências da irregularidade: documentos técnicos presentes nas peças 12, 2, 23, 1, 15, 8, 16, 17 e 11.
10.1.2. Normas infringidas: art. 37, caput, c/c o art. 70, parágrafo único, da Constituição da República Federativa do Brasil; art. 93 do Decreto-lei 200/1967; art. 66 do Decreto 93.872/1986; RN CNPq 20/2005, item 8.9 e item 5, alínea i; e a Deliberação da Diretoria Executiva 51 de 20/7/2017 - DGTI. 
10.2. Débitos relacionados ao responsável Josenilson Guilherme de Araújo (CPF XXX.410.501-XX) :
	Data de ocorrência
	Valor histórico (R$) 

	31/8/2011
	12.614,94

	30/9/2011
	12.614,94

	29/10/2010
	13.207,94

	30/11/2010
	24.998,88

	31/12/2010
	12.687,94

	31/1/2011
	22.676,89

	28/2/2011
	12.541,94

	31/3/2011
	12.541,94

	29/4/2011
	13.157,11

	31/5/2011
	12.687,94

	30/6/2011
	12.687,94

	29/7/2011
	12.687,94

 (...) 
15. Transcorrido o prazo regimental, o responsável permaneceu silente, devendo ser considerado revel, nos termos do art. 12, §3º, da Lei 8.443/1992.
 (...) 
EXAME TÉCNICO
Da validade das notificações
21. (...)  a validade da citação via postal não depende de que o aviso de recebimento seja assinado pelo próprio destinatário da comunicação, o que dispensa, no caso em tela, a entrega do AR em 'mãos próprias'. A exigência da norma é no sentido de o Tribunal verificar se a correspondência foi entregue no endereço correto, residindo aqui a necessidade de certeza inequívoca. 
22. Não é outra a orientação da jurisprudência do TCU, conforme se verifica dos julgados a seguir transcritos:
'São válidas as comunicações processuais entregues, mediante carta registrada, no endereço correto do responsável, não havendo necessidade de que o recebimento seja feito por ele próprio'. (Acórdão 3648/2013-TCU-Segunda Câmara, Relator Ministro José Jorge) ;
'É prescindível a entrega pessoal das comunicações pelo TCU, razão pela qual não há necessidade de que o aviso de recebimento seja assinado pelo próprio destinatário. Entregandose a correspondência no endereço correto do destinatário, presume-se o recebimento da citação.' (Acórdão 1019/2008-TCU-Plenário, Relator Ministro Benjamin Zymler) ;
'As comunicações do TCU, inclusive as citações, deverão ser realizadas mediante Aviso de Recebimento - AR, via Empresa Brasileira de Correios e Telégrafos, bastando para sua validade que se demonstre que a correspondência foi entregue no endereço correto'. (Acórdão 1526/2007-TCU-Plenário, Relator Ministro Aroldo Cedraz) .
23. A validade do critério de comunicação processual do TCU foi referendada pelo Supremo Tribunal Federal, nos termos do julgamento do MS-AgR 25.816/DF, por meio do qual se afirmou a desnecessidade da ciência pessoal do interessado, entendendo-se suficiente a comprovação da entrega do 'AR' no endereço do destinatário:
'Ementa: agravo regimental. Mandado de Segurança. Desnecessidade de intimação pessoal das decisões do Tribunal de Contas da União. Art. 179 do regimento interno do TCU. Intimação do ato impugnado por carta registrada, iniciado o prazo do art. 18 da Lei nº 1.533/51 da data constante do aviso de recebimento. Decadência reconhecida. Agravo improvido.
O envio de carta registrada com aviso de recebimento está expressamente enumerado entre os meios de comunicação de que dispõe o Tribunal de Contas da União para proceder às suas intimações.
O inciso II do art. 179 do Regimento Interno do TCU é claro ao exigir apenas a comprovação da entrega no endereço do destinatário, bastando o aviso de recebimento simples.' 
24. No caso vertente, a citação do responsável se deu em endereço proveniente de pesquisa realizada pelo TCU (peça 40) em bases de dados do próprio Tribunal. A entrega do ofício citatório nesse endereço ficou devidamente comprovada.
25. Nos processos do TCU, a revelia não leva à presunção de que seriam verdadeiras todas as imputações levantadas contra os responsáveis, diferentemente do que ocorre no processo civil, em que a revelia do réu opera a presunção da verdade dos fatos narrados pelo autor. Dessa forma, a avaliação da responsabilidade do agente não pode prescindir da prova existente no processo ou para ele carreada. 
26. Ao não apresentar sua defesa, o responsável deixou de produzir prova da regular aplicação dos recursos sob sua responsabilidade, em afronta às normas que impõem aos gestores públicos a obrigação legal de, sempre que demandados pelos órgãos de controle, apresentar os documentos que demonstrem a correta utilização das verbas públicas, a exemplo do contido no art. 93 do Decreto-lei 200/1967: 'quem quer que utilize dinheiros públicos terá de justificar seu bom e regular emprego na conformidade das leis, regulamentos e normas emanadas das autoridades administrativas competentes.' 
27. Mesmo as alegações de defesa não sendo apresentadas, considerando o princípio da verdade real que rege esta Corte, procurou-se buscar, em manifestações do responsável na fase interna desta Tomada de Contas Especial, se havia algum argumento que pudesse ser aproveitado a seu favor. 
28. Os argumentos apresentados na fase interna (peça 20) não elidem as irregularidades apontadas.
29. Em consulta aos sistemas corporativos do instaurador, não foi encontrada qualquer informação acerca de eventual prestação de contas apresentada pelo pesquisador.
30. Em se tratando de processo em que a parte interessada não se manifestou acerca das irregularidades imputadas, não há elementos para que se possa efetivamente aferir e reconhecer a ocorrência de boa-fé na conduta dos responsáveis, podendo este Tribunal, desde logo, proferir o julgamento de mérito pela irregularidade das contas, conforme os termos dos §§ 2º e 6º do art. 202 do Regimento Interno do TCU (...) .
31. Dessa forma, o responsável deve ser considerado revel, nos termos do art. 12, § 3º, da Lei 8.443/1992, devendo as [suas] contas ser julgadas irregulares, com condenação ao pagamento do débito apurado.
Prescrição da Pretensão Punitiva
32. Vale ressaltar que a pretensão punitiva do TCU, conforme Acórdão 1441/2016-TCU-Plenário [rel. min. Benjamin Zymler; red. min. Walton Alencar Rodrigues], que uniformizou a jurisprudência acerca dessa questão, subordina-se ao prazo geral de prescrição indicado no art. 205 do Código Civil, que é de dez anos, contado da data de ocorrência da irregularidade sancionada, nos termos do art. 189 do Código Civil, sendo este prazo interrompido pelo ato que ordenar a citação, a audiência ou a oitiva do responsável.
33. No caso em exame, não ocorreu a prescrição, uma vez que a irregularidade sancionada ocorreu em 2/11/2018, e o ato de ordenação da citação ocorreu em 29/11/2019. Assim, poderia ser aplicada multa ao responsável.
34. Contudo, a jurisprudência do Tribunal vem se consolidando no sentido de que a multa não deve ser cominada nos casos análogos aos destes autos (Acórdãos 1.283/2015, 3.662/2012, 5.327/2011 e 1.440/2007, todos da 2ª Câmara, e 5.327/2011, 291/2010, 714/2010, 1.740/2010 e 587/2010, todos da 1ª Câmara, dentre outros) . Por conseguinte, não haveria razão para tratar o responsável de forma diferenciada neste feito. Portanto não será proposta a aplicação da referida sanção.
 (...) "
5.	Diante do exposto, a Secex/TCE ofereceu ao Tribunal a seguinte proposta de encaminhamento (peças 41 a 43) :
	5.1. considerar revel o Sr. Josenilson Guilherme de Araújo, nos termos do art. 12, § 3º, da Lei 8.443/1992;
	5.2. com fundamento no art. 16, inciso III, alíneas a e c, da Lei 8.443/1992, julgar irregulares as contas do Sr. Josenilson Guilherme de Araújo, condenando-o ao pagamento das importâncias a seguir especificadas:
	Data de ocorrência
	Valor histórico (R$) 

	31/8/2011
	12.614,94

	30/9/2011
	12.614,94

	29/10/2010
	13.207,94

	30/11/2010
	24.998,88

	31/12/2010
	12.687,94

	31/1/2011
	22.676,89

	28/2/2011
	12.541,94

	31/3/2011
	12.541,94

	29/4/2011
	13.157,11

	31/5/2011
	12.687,94

	30/6/2011
	12.687,94

	29/7/2011
	12.687,94

	5.3. autorizar, com fundamento no art. 26 da Lei 8.443/1992, o parcelamento, caso requerido, e a cobrança judicial da dívida, nos termos do art. 28, inciso II, da Lei 8.443/1992; e
	5.4. encaminhar cópia da deliberação que vier a ser proferida à Procuradoria da República no Distrito Federal, com base no § 3º do art. 16 da Lei 8.443/1992 c/c o § 7º do art. 209 do Regimento Interno do TCU, para adoção das medidas que entender cabíveis, e ao CNPq para ciência.
6.	O Ministério Público junto a este Tribunal, representado pelo Procurador Marinus Eduardo De Vries Marsico, concordou com o encaminhamento alvitrado pela unidade técnica (peça 44) , sugerindo que "as presentes contas sejam julgadas irregulares com fulcro no art. 16, III, alíneas 'b' e 'c' - em vez de alíneas 'a' e 'c' -, da Lei 8.443/92, considerando que os fundamentos de condenação pela prática de ato com grave infração a normas legais e regulamentares e pela não comprovação da regular aplicação dos recursos melhor se amoldam, a nosso ver, à irregularidade do não cumprimento da obrigação não-financeira pactuada com o CNPq (conclusão de doutorado) ."
	É o Relatório.

não há.

Procurador Marinus Eduardo De Vries Marsico.

TOMADA DE CONTAS ESPECIAL. SERVIDOR AFASTADO DAS SUAS ATRIBUIÇÕES FUNCIONAIS PARA FINS DE DOUTORAMENTO. PERCEPÇÃO DE REMUNERAÇÕES DO CARGO DURANTE O PERÍODO DE ESTUDO. NÃO CONCLUSÃO DO CURSO. AUSÊNCIA DE COMPROVAÇÃO DA REGULAR APLICAÇÃO DOS RECURSOS PÚBLICOS. CONTAS IRREGULARES DO SERVIDOR. DÉBITO E MULTA.

TOMADA DE CONTAS ESPECIAL (TCE)

Secretaria de Controle Externo de Tomada de Contas Especial - Secex/TCE.

Trata-se da Tomada de Contas Especial instaurada pelo Conselho Nacional de Desenvolvimento Científico e Tecnológico - CNPq contra o Sr. Josenilson Guilherme de Araújo, servidor do CNPq, em face da não comprovação da boa e regular aplicação dos recursos federais percebidos, ante a omissão no dever de prestar contas do Termo de Compromisso Processo 001948/2019-89, que tinha por objeto o afastamento do responsável das suas atividades laborais para fins de doutoramento, com recebimento de remuneração mensal.
2.	O precitado termo de compromisso teve vigência de 4/10/2010 a 3/10/2011, com prazo para apresentação da prestação de contas fixado em 1º/11/2018. Os valores repassados ao servidor totalizaram R$ 175.106,34 (peça 11) .
3.	Consoante sobressai da documentação acostada aos autos, o Sr. Josenilson Guilherme de Araújo ocupa cargo de analista de ciência e tecnologia do CNPq, tendo solicitado e obtido concessão de afastamento do trabalho, no período de 04/10/2010 a 03/10/2011, com vistas a cursar doutorado na Faculdade de Educação da Universidade Federal de Minas Gerais - FaE/UFMG.
4.	Diante da omissão na apresentação do título de doutor, o CNPq instou o responsável a oferecer a prestação de contas (titulação) ou a devolver a quantia equivalente às remunerações percebidas durante o interregno de referência. Em vista da falta de manifestação do servidor, o Conselho deflagrou a presente Tomada de Contas Especial.
5. 	Nesta Casa, a Secretaria de Controle Externo de Tomada de Contas Especial - Secex/TCE empreendeu, por delegação de competência, a citação do responsável para que recolhesse o débito quantificado no processo e/ou apresentasse alegações de defesa acerca da irregularidade acima.
6.	Notificado, o Sr. Josenilson Guilherme de Araújo não adimpliu a dívida e tampouco trouxe ao descortino do Tribunal sua defesa, deixando transcorrer in albis o prazo que lhe foi conferido, o que caracteriza a revelia prevista no art. 12, § 3º, da Lei 8.443/1992.
7.	Após examinar o mérito do processo, a unidade instrutiva opinou, em substância, pela irregularidade das contas do servidor, com fulcro no art. 16, inciso III, alíneas a e c, da Lei 8.443/1992, condenando-o ao pagamento do débito apurado, sem aplicação da multa prevista no art. 57 da Lei 8.443/1992, sob o fundamento de que a jurisprudência desta Corte se orientaria por não apenar com sanção pecuniária casos quejandos. 
8.	O Ministério Público junto ao TCU concordou com a proposta da unidade técnica, mas sugeriu que as presentes contas fossem julgadas irregulares, com fulcro no art. 16, III, alíneas 'b' e 'c' - em vez de alíneas 'a' e 'c' -, da Lei 8.443/92, considerando que os fundamentos da condenação pela prática de ato com grave infração a normas legais e regulamentares e pela não comprovação da regular aplicação dos recursos melhor se amoldavam à irregularidade do não cumprimento da obrigação não-financeira pactuada com o CNPq (conclusão de doutorado) .
9.	Rememoradas a situação fático-jurídica, a análise e a proposta de desfecho oferecida ao Tribunal para os autos, passo à apreciação da matéria.
10.	Compulsando o Relatório do tomador de contas (peça 26) , verifico que o Sr. Josenilson Guilherme de Araújo se afastou das atividades laborais, com recebimento de sua remuneração, para realizar doutorado no interregno de 04/10/2010 a 03/10/2011. Em maio de 2013, optou pelo desligamento do Programa de Pós-graduação em Educação da UFMG, porque os dados coletados sobre o objeto de sua pesquisa seriam insuficientes. 
11.	No segundo semestre de 2013, o servidor participou de outra seleção e ingressou novamente no doutorado da UFMG de forma a dar continuidade à mesma linha de pesquisa, com aproveitamento dos dados inicialmente granjeados. Em outubro de 2016, solicitou ao CNPq autorização para mudar o projeto de pesquisa a fim de manter o benefício usufruído no período de 04/10/2010 a 03/10/2011. O Conselho atendeu ao pedido com a condicionante de que o servidor apresentasse posteriormente o título de doutor (peça 4 e peça 10, p. 14 e 18) , o que não ocorreu.
12.	Acerca da situação acadêmica do responsável, consta dos autos a comunicação do Professor Doutor Luciano Mendes de Faria Filho feita ao CNPq, de 11/3/2019, em que o Professor Titular da FaE/UFMG e ex-orientador do servidor apresenta os seguintes esclarecimentos (peça 19) :
"Na condição de ex-orientador do servidor Josenilson Guilherme de Araújo, CPF nº 226.410.501-10, informo que o mesmo esteve matriculado no doutorado do Programa de Pós-Graduação em Educação da Faculdade de Educação da Universidade Federal de Minas Gerais (PPGEd-FaE/UFMG) no período letivo de 2014-2018 e defendeu a qualificação para o projeto 'O Fomento à Pesquisa em Educação no Brasil no âmbito do CNPq: 1990-2015'. 
No entanto, até a presente data não foi apresentado a versão final para a defesa da tese contendo a avaliação em termos teóricos, metodológicos, de adequação às exigências normativas do PPGEd-FAE/UFMG, bem como das alterações sugeridas pela banca de qualificação quanto à análise dos dados coletados para o projeto. 
Neste sentido, lastimo informar que em decorrência dos prazos estabelecidos, das exigências postas e em virtude das atividades de trabalho que ele assumiu, dificilmente será possível que a tese venha a ser defendida." 
13.	Como se percebe, o servidor limitou-se a apresentar seu projeto à Banca de Qualificação, que é uma etapa preliminar ao doutoramento, sem oferecer e sem defender sua tese (final) perante a Banca da UFMG. Destaca-se ainda do documento reproduzido acima a percepção do ex-orientador de que "dificilmente será possível que a tese venha a ser defendida". 
14.	De acordo com o Parecer da Auditoria Interna do CNPq, o servidor infringiu os seguintes dispositivos legais e regulamentares e ainda comandos administrativos (peça 23) : a) art. 96-A, §§ 5º e 6º, da Lei 8.112/1990; b) item 5, alínea i, e subitem 8.9 da RN/CNPq 020/2005; c) Deliberação da Diretoria Executiva/DGTI/CNPq 51, de 20/07/2017; e d) autorização excepcional de afastamento concedida pela Diretoria Executiva/DEX/CNPq na 21ª reunião realizada em 14/12/2010.
15.	A Lei 8.112/1990, com a redação dada pela Lei 11.907/2009, é cristalina ao impor ao servidor federal que não obtiver o título ou grau que justificou o afastamento de suas atividades laborais o dever de recompor a despesa havida, salvo a ocorrência das excludentes relativas à força maior ou ao caso fortuito, verbis: 
"Art. 96-A. O servidor poderá, no interesse da Administração, e desde que a participação não possa ocorrer simultaneamente com o exercício do cargo ou mediante compensação de horário, afastar-se do exercício do cargo efetivo, com a respectiva remuneração, para participar em programa de pós-graduação stricto sensu em instituição de ensino superior no País.  (Incluído pela Lei nº 11.907, de 2009) 
 (...) 
§ 5o Caso o servidor venha a solicitar exoneração do cargo ou aposentadoria, antes de cumprido o período de permanência previsto no § 4o deste artigo, deverá ressarcir o órgão ou entidade, na forma do art. 47 da Lei no 8.112, de 11 de dezembro de 1990, dos gastos com seu aperfeiçoamento.  (Incluído pela Lei nº 11.907, de 2009) 
§ 6o Caso o servidor não obtenha o título ou grau que justificou seu afastamento no período previsto, aplica-se o disposto no § 5o deste artigo, salvo na hipótese comprovada de força maior ou de caso fortuito, a critério do dirigente máximo do órgão ou entidade.  (Incluído pela Lei nº 11.907, de 2009) ;"
16.	Diante desse contexto, em que o servidor deixou de concluir o doutorado e de apresentar sua tese à Banca da UFMG, estando afastado das suas atribuições funcionais especificamente para essa finalidade, com a percepção das remunerações mensais referentes ao cargo que ocupa no CNPq, entendo que está seguramente evidenciada a necessidade de responsabilização do Sr. Josenilson Guilherme de Araújo.
17.	Por conseguinte, acolho o encaminhamento da unidade técnica, com as achegas promovidas pelo Parquet acerca da fundamentação legal (v. item 8 acima) , na linha de julgar irregulares as contas do responsável, com condenação ao pagamento do débito quantificado no processo.
18.	Sobre a proposta de não aplicar a multa proporcional ao dano prevista no art. 57 da Lei 8.443/1992, deixo de adotar essa sugestão, porquanto, em situação semelhante (afastamento das funções laborais de servidor, com remuneração, mas sem concluir o curso de doutorado) , esta Corte já se posicionou pela imposição da pena pecuniária capitulada no dispositivo de referência, consoante o Acórdão 2102/2018-TCU-Plenário (de minha relatoria) . 
19.	De ressaltar que o ato que determinou a citação do Sr. Josenilson Guilherme de Araújo se deu em 29/11/2019 (peça 35) . Considerando como referência (fato gerador) as datas de ocorrência do débito (2010 e 2011) , observa-se que não está decorrido o prazo prescricional de dez anos previsto no art. 205 do Código Civil. Por conseguinte, a multa poderá ser imposta, pois o fato tisnado não foi colhido pela prescrição sancionatória decenal, nos termos do que restou definido no Acórdão 1441/2016-TCU-Plenário (rel. min. Benjamin Zymler; red. min. Walton Alencar Rodrigues) .
20.	Outrossim, deve ser autorizado o pagamento das dívidas em até 36 parcelas mensais e consecutivas, caso solicitado, e a cobrança judicial das dívidas.
21.	Por fim, deve-se encaminhar cópia do Acórdão que vier a ser proferido à Procuradoria da República no Distrito Federal (local de domicílio do responsável) , com base no art. 16, § 3º, da Lei 8.443/1992 c/c art. 209, § 7º, do Regimento Interno do TCU, e ao CNPq para ciência.
	 Ante o exposto, manifesto-me por que seja adotada a deliberação que ora submeto a este Colegiado.
T.C.U., Sala das Sessões, em 18 de agosto de 2020.
MARCOS BEMQUERER COSTA
Relator